臺灣高等法院民事判決　　　　　　　　 93年度家上字第329號
上　訴　人　甲○○
被　上訴人　乙○○○
上列當事人間請求離婚事件，上訴人對於中華民國93年9月21日
臺灣桃園地方法院92年度婚字第726號第一審判決提起上訴，本
院於94年3月8日言詞辯論終結，判決如下：
    主  文
上訴駁回。
第二審訴訟費用由上訴人負擔。
    事  實
甲、上訴人方面：
    上訴人未於準備期日及言詞辯論期日到場，據其提出之書狀
    ，聲明如下：
壹、聲明：
一、原判決廢棄。
二、駁回被上訴人在第一審之訴。
貳、陳述：除與原判決記載相同者外，上訴人未於本院為何陳述
    。
參、證據：提出診斷證明書二紙。
乙、被上訴人方面：
壹、聲明：上訴駁回。
貳、陳述：除與原判決記載相同者外，補稱略以：
一、上訴人無視保護令，仍繼續騷擾、恐嚇被上訴人。
參、證據：除援用原審提出者外，補提原法院92年度家護字第
    511號保護令一件為證。
    理  由
一、上訴人經合法通知未於言詞辯論期日到場，其雖提出證斷證
    明書謂其眼部手術，視覺未恢復，據主治醫師建議須二個月
    之休養治療云云。惟經本院向出具診斷證明書之醫師函詢，
    據復「病患甲○○雖有診斷書所述之病情，不過皆為慢性病
    ，需長期治療，但不影響行為能力，故並非無法出庭」等情
    （見本院卷第42頁），是無從認上訴人係有正當理由未到庭
    。爰依被上訴人之聲請，由其一造辯論而為判決。
二、被上訴人主張：兩造於民國54年5月3日結婚，育有二子一女
    ，詎婚後上訴人多次以暴力侵害被上訴人，被上訴人不堪上
    訴人長期辱罵、恐嚇、毆打，雖經娘家、兒女、里長及議員
    從中協調均無效，91年11月16日上訴人以電話恐嚇被上訴人
    ，限被上訴人十分鐘內返回，否則燒掉被上訴人衣服及房子
    ，被上訴人恐懼未歸，兩造自此分居迄今。惟分居後，上訴
    人仍不斷以電話恐嚇、騷擾被上訴人，上訴人甚而於92年6
    月21日下午二時，前往桃園縣桃園市○○路152號11樓之4被
    上訴人住處，趁被上訴人不備，勒住被上訴人脖子，以拳腳
    重擊被上訴人昏倒，再以預先準備之菜刀砍被上訴人，致被
    上訴人受有左眼球鈍傷合併眼球周圍血腫 5*5公分及結膜下
    出血，左側顳骨頭皮下血腫 3*3公分併頭部外傷、下顎骨挫
    傷、背部挫傷及皮下血腫5*2公分、右手中指切割傷1*1公分
    、耳膜破裂聽力受損等傷害，上訴人且恐嚇要被上訴人死的
    很難看等語，被上訴人迫不得已向原法院聲請核發暫時保護
    令及通常保護令獲准在案。上訴人於保護令有效期間內之93
    年2月至同年 9月6日期間，無視保護令，仍繼續騷擾、恐嚇
    被上訴人。上訴人利用婚姻關係約束被上訴人自由，跟蹤、
    調查被上訴人，四處造謠被上訴人不忠，毀損被上訴人名譽
    ，且不顧夫妻情誼，挾持被上訴人，毆打被上訴人致重傷，
    長期打電話恐嚇被上訴人，導致被上訴人失業、罹患憂鬱症
    、焦慮症，已使被上訴人受有不堪同居之虐待，爰依民法第
    1052條第1項第3款請求判決兩造離婚等語。
    上訴人則以：兩造共同生活數十年，因此堅持不同意離婚。
    91年11月 6日其係說限被上訴人30分鐘內要回來，且說要燒
    掉她一件衣服，未說要燒房子。92年 6月21日下午被上訴人
    在電梯口見到上訴人，兩造拉扯，致被上訴人受傷，上訴人
    並無持刀胡亂揮舞行為，該次係偶發事件，兩造間並無所謂
    協議分居情事。上訴人確於保護令有效期間內多次打電話給
    被上訴人，主因係兒子找不到被上訴人，要求上訴人電聯被
    上訴人；另上訴人因長子與長媳吵架，長子要帶孫子去自殺
    ，情急之下才會打電話給被上訴人等語置辯。
    （原審為上訴人敗訴之判決，上訴人提起上訴。）
三、被上訴人主張兩造於54年5月3日結婚，育有二子一女，現夫
    妻關係現仍存續中之事實，業據提出
    訴人於原審所不爭執，堪認為真正。
四、被上訴人主張91年11月16日上訴人以電話恐嚇被上訴人，限
    被上訴人十分鐘內返回，否則燒掉被上訴人衣服及房子，被
    上訴人恐懼未歸，兩造自此分居迄今。惟分居後，上訴人仍
    不斷以電話恐嚇、騷擾被上訴人，甚而於92年 6月21日，在
    桃園縣桃園市○○路152號11樓之4住處，上訴人趁其不備，
    對其施以上述暴力行為，致其受有上述傷害，被上訴人因而
    向法院聲請核發暫時保護令及通常保護令獲准在案，上訴人
    於保護令有效期間內，自93年2月至同年 9月6日期間，仍持
    續以電話騷擾被上訴人，致其受有不堪同居之虐待，依民法
    第1052條第1項第2款請求裁判離婚。上訴人則以上開情詞置
    辯。經查：
１、按夫妻之一方受他方不堪同居之虐待者，得向法院請求離婚
    ，民法第一千零五十二條第一項第三款定有明文。而所謂不
    堪同居之虐待，係指予以身體上或精神上不可忍受之痛若，
    致不堪繼續同居者而言（最高法院34年上字第3968號判例意
    旨參照）。又維護人格尊嚴與確保人身安全，為我國憲法保
    障人民自由權利之基本理念。增進夫妻情感之和諧，防止家
    庭暴力之發生，以保護婚姻制度，亦為社會大眾所期待。民
    法1052條第1項第3款所稱「不堪同居之虐待」，應就具體事
    件，衡量夫妻之一方受他方虐待所受侵害之嚴重性，斟酌當
    事人之教育程度、社會地位及其他情事，是否已危及婚姻關
    係之維繫以為斷。若受他方虐待已逾越夫妻通常所能忍受之
    程度而有侵害人格尊嚴與人身安全者，即不得謂非受不堪同
２、查被上訴人主張上述事實，業據提出診斷證明書、照片 2幀
    、原法院92年度暫家護字第66號民事暫時保護令裁定、本院
    92年度暫家護抗字第120號裁定、原法院92年度家護字第511
    號通常保護令等為證。上訴人亦於原審自陳其於91年11 月6
    日限被上訴人30分鐘內回來，並說要燒被上訴人衣服一件；
    92年 6月21日毆打被上訴人；於保護令有效期間內多次以電
    話對被上訴人為通話聯絡等情（見原審卷第34頁、22頁、12
     2頁）。另有中華電信中壢營運處查詢電話通話紀錄函復單
    二份、台灣大哥大股份有限公司單向通聯資料查詢乙份、桃
    園縣政警察局桃園分局九十三年七月二十八日桃警分刑字第
    0931032535號函等在卷可稽，被上訴人主張之上述事實堪認
    為真正。
３、查兩造結縭已近三十年，上訴人非但未能珍惜兩造間之緣份
    ，竟於91年11月16日上訴人以電話恐嚇被上訴人，並於92年
     6月21日前往被上訴人住處，以拳腳毆擊被上訴人，並持菜
    刀砍傷被上訴人，復於保護令有效期間內，違反保護令，直
    接或間接對被上訴人為騷擾及通話等行為，致對被上訴人之
    身體及精神上造成嚴重的威脅與痛苦，顯已逾夫妻通常所能
    忍受之程度，並已侵及被上訴人之人格尊嚴與人身安全，客
    觀上實已達於不堪繼續同居之程度，核與民法第1052條第1
    項第3款規定相符。
４、從而，被上訴人依上開規定請求判決准其與上訴人離婚，洵
    屬有據，應予准許。
五、原審判命准被上訴人與上訴人離婚，核無違誤。上訴意旨指
    摘原判決不當，求予廢棄改判，為無理由，應予駁回。
六、本件事證已明，兩造其餘攻擊防禦方法，經核與本判決之結
    果不生影響，爰不一一論述。
七、據上論結，本件上訴為無理由，依民事訴訟法第463條、第
    385條第1項前段，第449條第1項、第78條，判決如主文。
中　　華　　民　　國　　94　　年　　3 　　月　　22　　日
　　　　　　　　　民事第九庭  　審判長法　官  吳景源
　　　　　  　　　　　　　　　        法　官  連正義
      　　　　　　　　　　　　　      法　官  滕允潔
正本係照原本作成。
如不服本判決，應於收受送達後二十日內向本院提出上訴書狀，
其未表明上訴理由者，應於提出上訴後二十日內向本院補提理由
書狀（均須按他造當事人之人數附繕本）上訴時應提出委任律師
或具有律師資格之人之委任狀；委任有律師資格者，另應附具律
師資格證書及釋明委任人與受任人有民事訴訟法第四百六十六條
之一第一項但書或第二項（詳附註）所定關係之釋明文書影本。
中　　華　　民　　國　　94　　年　　3 　　月　　23　　日
　　　　　　　　　　　　　　　　　　　書記官  黃麗玲
附註：
民事訴訟法第四百六十六條之一（第一項、第二項）：
對於第二審判決上訴，上訴人應委任律師為訴訟代理人。但上訴
人或其他法定代理人具有律師資格者，不在此限。
上訴人之配偶、三親等內之血親、二親等內之姻親，或上訴人為
法人、中央或地方機關時，其所屬專任人員具有律師資格並經法
院認為適當者，亦得為第三審訴訟代理人。
